【裁判字號】    89,上訴,1372
【裁判日期】    890316
【裁判案由】    懲治走私條例
【裁判全文】
臺灣高等法院刑事判決                          八十九年度上訴字第一三七二號
    上  訴  人
    即  被  告  丙○○
                戊○○
                甲○○
                丁○○
                己○○
  乙○○
    共      同
    選任辯護人  余枝雄
右上訴人等因違反懲治走私條例案件，不服台灣基隆地方法院八十九年度訴字第六四
號，中華民國八十九年三月十六日第一審判決（起訴案號：台灣基隆地方法院檢察署
八十八年度偵字第三八七七號），提起上訴，本院判決如左：
    主  文
原判決撤銷。
丙○○、己○○、戊○○、甲○○、丁○○、乙○○共同連續私運管制物品進口逾公
告數額，丙○○處有期徒刑壹年拾月；己○○處有期徒刑壹年陸月；戊○○、甲○○
、丁○○、乙○○，各處有期徒刑壹年肆月。扣案之未稅洋菸ＭＩＬＤ  ＳＥＶＥＮ
牌參拾捌萬包、峰牌參萬伍仟伍佰包、ＤＡＶＩＤＯＦＦ牌肆拾柒萬柒仟伍佰包均沒
收。
    事  實
一、丙○○、己○○均曾於民國八十六年間因違反懲治走私條例案件，經台灣士林地
    方法院判處有期徒刑八月，緩刑四年確定，目前尚緩刑中，仍不知悔改。丙○○
    係「金春昇號」漁船船長，受住於台灣綽號「阿信」姓名不詳之成年男子所託，
    以新台幣（下同）三十萬元之代價，僱請「金春昇號」漁船至北緯二十六度五十
    四分、東經一百二十二度附近海域接載大陸地區私貨回台，事成之後，每位船員
    可分得四萬元，餘由船長及輪機長均分，囿於利誘，丙○○即與該漁船之輪機長
    戊○○、船員甲○○、丁○○、己○○、乙○○共同與綽號「阿信」者，基於私
    運大陸地區走私物品進入臺灣地區之犯意聯絡，於八十八年六月二日十九時三十
    分許，由丙○○、戊○○、甲○○、丁○○、己○○、乙○○同駕「金春昇號」
    漁船，自台北縣萬里鄉野柳漁港報關出海，同年月五日十五時許，在北緯二十六
    度五十四分、東經一二二度之公海上，自一船名不詳之大陸地區漁船接載得自大
    陸淪陷區出口逾公告管制數額之檳榔三萬五千七百六十公斤、飛刀魚五千零七十
    公斤（完稅價格合計六百萬零七千三百七十六元）。嗣於同年月九日凌晨三時三
    十分左右，渠六人駕駛「金春昇號」漁船駛進台北縣野柳外海一點五海浬處為警
    查獲，並扣得上開私運進口之檳榔與飛刀魚。
二、詎丙○○、戊○○、甲○○、丁○○、己○○、乙○○猶不知悔改，復又基於前
    述概括犯意，由丙○○受住於台灣綽號「阿一」姓名不詳之成年男子所託，以二
    十萬元之代價，僱請「金春昇號」漁船至北緯二十八度零分、東經一百二十二度
    三十六分附近海域接載私貨回台，囿於利誘，丙○○即與該漁船之輪機長戊○○
    、船員甲○○、丁○○、己○○、乙○○共同與綽號「阿一」者，基於私運管制
    進口之走私物品進入臺灣地區之犯意聯絡，於八十九年五月二十四日二十二時五
    十五分由丙○○、戊○○、甲○○、丁○○、己○○、乙○○同駕「金春昇號」
    漁船，自台北縣萬里鄉野柳漁港報關出海，同年六月三日二十二時許，在北緯二
    十八度零分、東經一二二度三十六分之公海上，自一船名國籍不詳之商船接載得
    管制進口物品逾公告管制數額之未稅洋菸ＭＩＬＤ  ＳＥＶＥＮ牌三十八萬包、
    峰牌三萬五仟五百包、ＤＡＶＩＤＯＦＦ牌四十七萬七千五百包（完稅價格合計
    一千七百三十九萬八千五百零六元）。嗣於同年月八日零時二十分，渠六人駕駛
    「金春昇號」漁船駛進台北縣金山鄉外海三海浬處為警查獲，並扣得上開私運進
    口之未稅洋菸。
三、八十八年六月五日之走私事實經內政部警政署水上警察局第十六警察隊報請台灣
    基隆地方法院檢察署檢察官偵查起訴，暨八十九年六月三日之走私事實經同署檢
    察官以八十九年度偵字第二三六七號移送本院併案辦理。
    理  由
一、右開事實一部分，訊據上訴人即被告丙○○直承不諱，被告戊○○、甲○○、丁○○、乙○○、己○○於原審及本院審理時皆矢口否認犯罪，均辯稱略以：我不
    知道走私的事情，僅係受僱之船員云云。惟查，右揭犯罪事實業據被告丙○○、
    己○○及乙○○於警訊中已坦承不諱，且被告戊○○、甲○○、丁○○亦均坦承
    係受僱於丙○○，而在船上擔任船員之工作，且均知悉走私接運情事（詳水警十
    六隊刑字第二五一八號偵查卷八十八年六月九日偵訊筆錄），而被告乙○○供述
    ：此次出海並未捕撈任何漁獲；被告己○○亦供稱：此次出海是專為載運檳榔（
    詳水警十六隊刑字第二五一八號偵查卷八十八年六月九日偵訊筆錄），顯見此次
    出海並無專以從事捕魚之工作，而係純以走私為目的；又被告己○○、乙○○均
    陳述略以：船長沒有說酬勞多少，等回來再分（詳水警十六隊刑字第二五一八號
    偵查卷八十八年六月九日偵訊筆錄），與擔任船長之被告丙○○陳述：走私的代
    價是船員每人四萬元，其餘我與大車（戊○○）對分帳（詳水警十六隊刑字第二
    五一八號偵查卷八十八年六月九日偵訊筆錄）大致相符，則同為出海作業之船上
    人員，既非以出海捕魚為目的，參酌上開被告等之陳述，當係知悉並參與船上之
    走私活動無疑。被告等於原審及本院審理時所辯，無非係卸責之詞，顯不可採。
    此外復有如事實欄所載之檳榔及飛刀魚扣案可佐，且前開物品，其完稅價格為六
    百萬零七千三百七十六元，有財政部基隆關稅局八十八年七月八日基普緝字第八
    八一０五四九六號函在卷可按（詳八十八年度偵字第三八七七號卷第四十三頁）
    ；另被告等於原審及本院審理時所辯非接運大陸漁船云云，核與警訊中所供不符
    （詳水警十六隊刑字第二五一八號，偵查卷偵訊筆錄八十八年度偵字第三八七七
    號卷第十九頁、第二十頁背面、第二十一頁），自難採信。
二、右開事實二部分，訊據被告丙○○直承不諱，被告戊○○、甲○○、丁○○、乙○○、己○○均矢口否認犯罪，辯稱略以：我不知道走私的事情，僅係受僱之船
    員云云。惟查，被告丙○○於偵查時陳稱：搬運走私的貨物約需費時三、四個小
    時酬勞二十萬元；被告甲○○亦於偵查時陳稱：接貨大約三、四小時（詳八十九
    年度偵字第二三六七號卷第二十頁、第二十二頁背面）等語，則於海上進行走私
    犯行之時間非短，同艘船上之其他船員豈可能不知？且被告丙○○陳述：其他船
    員知道在搬私貨（詳八十九年度偵字第二三六七號卷第十九頁背面），與被告戊○○陳述：聽到"碰"的一聲，從船艙出來，就看到大的商船，之後有看到從大商
    船上丟下東西....... 知道是走私物；被告乙○○陳述：我知道船有停止，靠著
    大船卸貨；被告丁○○陳述：我們負責開船，船開到地點，我就去睡，船長指示
    做什麼，我們就做什麼，這趟船出港沒捕到魚，船長說去接貨，賺點外快；被告
    甲○○陳述：我站在甲板上看他們搬（私貨），..... 知道是走私物；己○○陳
    述：知道船有停下來靠商船接貨，貨從大船上丟下，我站在旁邊看（詳八十九年
    度偵字第二三六七號卷第二十頁至二十三頁背面），均大致相符，顯見被告等均
    知悉走私之犯行；又對於是否有下網捕魚及漁獲，被告丁○○及甲○○均供稱仍
    未下網捕魚及無漁獲（詳洋局一刑字第一七四三號第九頁背面，第十一頁背面）
    ，與被告丙○○、戊○○、乙○○、己○○均供稱有下網捕魚及無漁獲（詳洋局
    一刑字第一七四三號第二頁背面，第五頁背面，第七頁背面，第十三頁背面）實
    為相互矛盾之陳述，在同艘船上對是否有下網捕魚竟有不同之認知，被告等明知
    出海之目的在於走私，顯係以出海捕魚為幌掩飾犯行。另被告丁○○供稱：走私
    酬勞須問船長（詳洋局一刑字第一七四三號第九頁），則被告等均應知悉走私情
    事，且已給予協助，有如前述，被告等辯稱並未收受走私之酬勞，此乃尚未取得
    報酬，自不足以為被告有利之證明；且本次走私犯行成員與事實一之成員、走私
    過程、方式均相同或相似，被告等既已參與事實一之走私行為，則於本次走私犯
    行中豈有可能僅係受僱於船長之船員而不知走私之情。是被告等所辯，均係卸責
    之詞，應不足採。復有如事實欄所載之管制進口物品未稅洋菸扣案可佐，且前開
    物品，其完稅價格為一千七百三十九萬八千五百零六元，亦有財政部基隆關稅局
    八十九年六月十六日基普緝字第八九一０三六０一號函在卷可按（詳八十九年度
    偵字第二三六七號卷第五十二頁）。本件事證明確，被告等之犯行均堪以認定，
    自應依法論科。被告丙○○、己○○請求傳訊證人王世明證明其二人係受僱於船
    上為搬運工云云，惟被告二人分別為船長及船員，業據彼等供明在卷，核無傳訊
    證人之必要，併此明。
三、按自大陸地區私運物品進入台灣地區者，以私運物品進口論，適用懲治走私條例
    規定處斷，該條例第十二條定有明文。而行政院依懲治走私條例第二條第四項公
    告之管制物品項目及其數額丙項規定：一次私運一項或數項洋煙等，其總額由海
    關照緝獲時之完稅價格計，超過新台幣拾萬元者，以管制進出口物品論；丁項規
    定：自淪陷區私運物品進入本國自由地區或自本國自由地區私運物品前往淪陷區
    ，其所私運之物品，以管制物品論，除屬於甲項及乙項之物品不限數額外，其餘
    以私運一項或數項，其總額由海關比照緝獲時之完稅價格計算，超過新台幣拾萬
    元或重量達一千公斤者，以管制進出口物品論。查本件由被告等人共同私運進入
    臺灣地區之前述未稅洋菸，其總完稅價格遠逾上開丙項公告限額，而共同自大陸
    地區私運進入台灣地區之前述飛刀魚及檳榔，亦顯逾上開丁項公告限額，有財政
    部基隆關稅局八十九年六月十六日基普緝字第八九一０三六０一號函及同局八十
    八年七月八日基普緝字第八八一０五四九六號函附卷可憑，均應屬同條例第二條
    第一項之走私物品無誤。再被告等六人既已著手於私運行為，並已進入我政府所
    公布之自海岸基線起外側外十二海浬之中華民國領海海域內，是渠等私運行為即
    屬既遂。核被告等六人二次走私犯行，均係犯懲治走私條例第二條第一項之私運
    管制物品進口逾公告數額罪。被告六人分別與綽號「阿信」、「阿一」者，互有
    犯意之聯絡與行為之分擔，俱屬共同正犯。其二次犯行相隔雖近一年，惟被告等
    均伺機進行走私犯行，皆係基於概括犯意為之，且犯罪構成要件相同，所犯罪名
    又屬同一，為連續犯，應依刑法第五十六條之規定從一重以完稅價格較高之後併
    辦部分私運管制物品進口逾公告數額罪處斷。另查公訴人雖未就被告等第二次走
    私犯行一併起訴，惟此犯行與已起訴部分具連續犯之裁判上一罪關係，均為起訴
    效力所及，本院自得併予審究，附此敘明。
四、原審以被告等六人犯罪事證明確，據以為論罪科刑，固非無見。惟原判決就事實
    一部份未認定係自大陸漁船接運貨物，且事實欄認被告與大陸籍船員有犯意聯絡
    而理由欄又未為此說明，事實與理由亦有矛盾。另被告等之第二次犯行係發生於
    八十九年六月間，為原判決宣示之後，原審未及審酌，自有未洽，被告等六人否
    認犯罪據以提起上訴，固無理由，然原判決既有可議，自仍應由本院予以撤銷改
    判。爰審酌被告等因貪圖厚利短於思慮而私運管制物品進口，破壞國家整體經濟
    秩序，且為警查獲後，仍不知悔改，再度為走私之行為，並參酌其進口數量，犯
    後否認犯行及其它一切情狀，分別量處丙○○有期徒刑壹年拾月，己○○有期徒
    刑壹年陸月，戊○○、甲○○、丁○○、乙○○，各有期徒刑壹年肆月，以示懲
    儆。
五、扣案之飛刀魚、檳榔及洋菸，分別為共犯「阿信」及「阿一」所有，屬被告等供
    犯罪所用之物，除飛刀魚及檳榔業經基隆關稅局處分沒入，有該局八十八年第八
    八一一五六號處分書一份附卷可稽（詳原審卷第三十頁），不予沒收外，扣案之
    洋菸應依刑法第三十八條第一項第二款宣告沒收（現於公賣局台北分局保管中）
    。
據上論斷，應依刑事訴訟法第三百六十九條第一項前段、第三百六十四條、第二百九
十九條第一項前段，懲治走私條例第二條第一項、第十一條、第十二條，刑法第二十
八條、第五十六條、第三十八條第一項第二款、第五十六條，判決如主文。
本案經檢察官陳文禮到庭執行職務。
中    華    民    國    八十九    年        十        月      十三      日
                            台灣高等法院刑事第四庭
                                審判長法  官  陳  榮  和
                                      法  官  徐  昌  錦
                法  官  許  宗  和
右正本證明與原本無異。
如不服本判決應於收受送達後十日內向本院提出上訴書狀，其未敘述上訴之理由者並
得於提起上訴後十日內向本院補提理由書（均須按他造當事人之人數附繕本）。
                                      書記官  劉  麗  芬
中    華    民    國    八十九    年        十        月      十六      日
附錄：本案論罪科刑法條全文
懲治走私條例第二條第一項：
私運管制物品進口、出口逾公告數額者，處七年以下有期徒刑，得併科新台幣二十萬
元以下罰。


司法院資訊處製作；財團法人民間司法改革基金會備份。
